臺灣高等法院刑事判決　　　　　　　　　　　　　　九十一年度上訴字第七七一號
　　上　訴　人　臺灣桃園地方法院檢察署檢察官
　　被　　　告　甲○○
右上訴人因被告搶奪案件，不服臺灣桃園地方法院九十年度訴字第一八五０號，中華
民國九十年十二月十八日第一審判決（起訴案號：臺灣桃園地方法院檢察署九十年度
偵字第九００八號）提起上訴，本院判決如左：
    主  文
上訴駁回。
    理  由
一、公訴意旨略以：被告甲○○與某不詳姓名年籍之成年男子共同意圖為自己不法之
    所有，於民國（下同）八十九年七月九日上午七時許，共乘１２５ＣＣ重型機車
    一部，在臺北巿中山區○○○路一五九巷，趁乙○○自該巷由西向東行走，未及
    防備之際，自乙○○後方搶奪其背於右肩之皮包，內有身分證、駕照、行照、郵
    局及台灣銀行提款卡、中國信託商業銀行及富邦銀行信用卡、ＭＯＴＯＲＯＬＡ
    廠牌ＣＤ９２８型手機一支《機身序號：00000000000000》，得
    手後騎乘上開機車逃逸，旋於當晚九時將上開手機售予楊振銘。嗣經警依據前開
    手機機身號碼及使用情形，查獲吳政芳使用該手機並予扣案，再循線獲悉上情，
    因認被告涉犯刑法第三百二十五條第一項之搶奪罪嫌云云。
二、按犯罪事實應依證據認定之，無證據不得推定其犯罪事實；不能證明被告犯罪者
    ，應諭知無罪之判決，刑事訴訟法第一百五十四條、第三百零一條第一項分別定
    有明文。又犯罪事實應依證據認定之，無證據不得推定其犯罪事實，刑事訴訟法
    第一百五十四條亦定有明文。再所謂證據，須適於為被告犯罪事實之證明者，始
    得採為斷罪資料，如未能發現相當證據，或證據不足以證明，自不能以推測或擬
    制之方法，以為裁判基礎，最高法院五十三年台上字第二七五○號及四十年台上
    字第八十六號判例足資參照。
三、公訴人認定被告涉有上開犯行，無非係以：（一）被告售予楊振銘之ＭＯＴＯＲ
    ＯＬＡ廠牌ＣＤ９２８型扣案手機一支（機身序號：000000000000
    00）確係被害人乙○○於八十九年七月九日上午七時許在上址遭搶奪之物品。
    （二）被害人遭搶奪之手機，機身序號為00000000000000，而本
    件扣案手機，經當庭勘驗，機身號碼前十四位數字為000000000000
    00，與遭搶之手機相同。至台灣大哥大股有限公司函文雖指稱遭搶奪之手機序
    號有十五個數字（即00000000000000０，較前開序號多一個「０
    」數字），而本件勘驗扣案手機之機身號碼為00000000000000８
    （多一個「８」數字），惟因手機機身號碼所顯示之阿拉伯數字，可分成四個部
    分（由左往右數），分別代表不同之意義，前面六個數字為批准號碼，第七、八
    碼為最後組裝地點，第九到十四碼即序號（ＳＮＲ），最後一碼為備用號碼（Ｓ
    Ｐ），手機撥打時，訊號發射並不包括最後一碼，是以台灣大哥大股份有限公司
    函文所顯示之第十五碼（即「０」之數字），係該公司系統接受手機訊號所另行
    產生之數字，並不代表該扣案之手機與遭搶之手機，非屬同一支。（三）扣案手
    機係吳政芳向楊振銘購得使用等情，亦據證人吳政芳證稱：「我於八十九年七月
    十日許，在北巿萬華區○○街二四五號前，向奇異通訊行楊振銘購買。」、「購
    買該行動電話時，外表是全黑色，但我有換裝天線，改為貓型卡通天線。」、「
    他（楊振銘）拿兩支ＭＯＴＯＲＬＡ手機給我看，．．，我買的那支好像有整理
    過，另一支沒有。」、「（另一支什麼色？）灰色。」等語在卷，而楊振銘係於
    八十九年七月九日晚間在其店內，向被告購得該支手機，當時因該手機外殼有刮
    痕，楊振銘乃以鐵灰色外殼換裝，天線則換為ＫＩＴＹ天線等情，復經證人楊振
    銘、陳寬誌、林珮成證述明確。（四）至被告及證人林秀鳳雖供稱出售該手機之
    日期係在八十九年七月十五日云云，然被告自承與證人林秀鳳自八十九年一月初
    起即已同居，證人林秀鳳之證詞是否意在迴護被告，非無足疑，且證人吳政芳購
    得手機後，曾於八十九年七月十三日以其妹所有之門號0000000000號
    ＳＩＭ卡使用該手機，有台灣大哥大股份有限公司函文可稽，該支手機自不可能
    如被告及證人林秀鳳所言於八十九年七月十五日始行賣出等語，為其主要論據。
四、訊據被告固坦承將本件扣案ＭＯＴＯＲＯＬＡ廠牌ＣＤ９２８型手機一支（機身
    序號：00000000000000）售予楊振銘等情不諱，惟矢口否認有搶
    奪犯行，辯稱：伊於八十九年七月八日前一日晚上與同居人林秀鳳夜宿台中一家
    汽車旅館，隔天至東山樂園遊玩，傍晚始北上，晚間九時許至楊振銘位於萬華夜
    市旁邊的通訊行看配件，該晚並未在林森北路搶奪手機。又伊係於八十九年七月
    十五日二十一時，持兩支ＭＯＴＯＲＯＬＡ廠牌黑色ＣＤ９２８型手機賣予楊振
    銘，一支可掀蓋，一支話殼壞掉，天線掉了一半，該日因伊的車子在台北萬華夜
    市遭拖吊，所以印象深刻。前開售出之手機，其中一支即本件扣案手機，係伊於
    八十九年五月底，自同事即綽號「阿義」之成年男子處竊得。另一支手機係於八
    十九年六月中旬，在桃園縣龜山鄉○○路巨蛋體育場附近路邊拾得，與本案無關
    等語。
五、經查：
(一)本件被害人乙○○固指稱其所有之手機係於八十九年七月九日上午七時許，在臺
    北巿中山區○○○路一五九巷，遭二名男子人連同皮包（其內尚有其身分證、駕
    照、行照、郵局及台灣銀行提款卡、中國信託商業銀行及富邦銀行信用卡各乙枚
    ）下手搶奪等語，惟其於警訊時供稱：案發當時伊因一時驚嚇致跌倒受傷，對於
    歹徒特徵，伊不清楚等語，於本院調查時供稱：「（在庭的被告是不是歹徒）我
    沒有看到，因為搶匪兩個都戴安全帽。（能不能確認是不是被告搶妳的皮包）沒
有辦法確認」等語，而依經驗法則，贓物之取得或係因搶奪，或係因收受，或係
    因故買，或係因侵占而取得，原因非只一端，是本件自不能僅因被告持有本件手
    機並售與楊振銘，即遽認該手機係被告因搶奪而取得。
(二)遭搶之手機機身序號為00000000000000，而警方起獲之本件扣案
    手機，經檢察官當庭勘驗，其機身號碼前十四位數字固同為000000000
    00000，且公訴人認台灣大哥大股有限公司前開函文雖指遭搶之手機其手機
    序號末係多一個「０」，而扣案手機機身號碼則多一個「８」，但因機身號碼所
    顯示之數字最後一碼為備用號碼，手機撥打時，訊號發射並不包括最後一碼，是
    以台灣大哥大股份有限公司函文所顯示之上開第十五碼，係該公司系統接受手機
    訊號，另行產生之數字，並不代表取出之手機與遭搶之手機非屬同一支，但亦僅
    能認定本件扣案之手機與被害人遭搶之手機二者為一，尚難作為被告搶奪該支手
    機之證據。
(三)被告於警訊時供稱：本件手機係八十九年五月卅一日下午二時許在桃園縣八德市
    ○○路（大安國小對面）的鐵殼屋向其同事即綽號「阿義」之不詳姓名年籍之成
    年男子竊得云云，於檢察官偵查中及原審供稱：該手機係綽號「阿義」之成年男
    子所交付云云，於本院審理時供稱：手機係自綽號「阿義」處竊得云云，前後供
    詞固有不一，且始終無法提供該綽號「阿義」成年男子之確實姓名年籍資料以供
    查證，但究不能以被告未能提供該項資料，或先後供述不符，即率認其涉及本件
    搶奪犯行。
(四)扣案手機係被告於八十九年七月九日晚間賣予楊振銘，被告持該手機至楊振銘店
    時，該手機外殼因有刮痕，乃由楊振銘以鐵灰色外殼換裝，天線則換為ＫＩＴＹ
    天線，該手機嗣於八十九年七月十二日由吳政芳向楊振銘購得使用等情，固據證
    人楊振銘、陳寬誌、林珮成、吳政芳、吳佳珊、吳昇財及林珮成證述在卷，並有
    吳佳珊所有門號0000000000於八十九年七月十三日使用該手機撥打之
    紀錄，惟彼等之證言，亦僅能證明該手機確係被告於八十九年七月九日賣出之事
    實，不足以推斷被告確有搶奪之犯行。
(五)按認定犯罪事實應依證據，為刑事訴訟法所明定，故被告否認犯罪事實所持之辯
    解，縱屬不能成立，仍非有積極證據足以證明其犯罪行為，不能遽為有罪之認定
    ，最高法院三十年上字第一八三一號著有判例可參。本件被告所供扣案手機係於
    八十九年七月十五日晚間九時許販賣予楊振銘乙節，固非實在，且證人林秀鳳附
    合其詞，亦不足取，但查本件既無積極證據足以證明被告之犯罪行為，縱令被告
    前開辯解難以採信，仍不能遽為其有罪之認定。
六、此外，復乏其他確據足以認定被告涉有上開犯行，揆諸前揭說明，自屬不能證明
    其犯罪。
七、原審因予諭知被告無罪之判決，經核尚無違誤。公訴人上訴意旨略以：（一）前
    開手機係於八十九年七月九日上午遭搶，被告焉能於八十九年五月三十一日向「
    阿義」取得，足認「阿義」其人無非係被告所虛構。（二）被告前亦曾竊取他人
    手機販賣，經該署以九十年度偵字第一六五０三號提起公訴，現在貴院審理中，
    被告於該案之辯詞，與本案幾乎如出一轍，足見被告所辯，無非事後卸責之詞，
    不足採信。（三）原審雖認盜贓物之取得多端，徒憑被告持有遭搶手機販賣，不
    能證明係被告下手行搶，但遭搶手機既非被告向他人取得，被告又未供述該手機
    來源，且該手機八十九年七月九日上午遭搶，晚上即販賣他人，當係被告行搶得
    來，否則被告何能憑空取得該遭搶手機云云。惟查：（一）被告供稱前開手機係
    於八十九年五月三十一日向「阿義」取得云云，雖與事實不符，但既無積極證據
    足以證明其犯罪行為，自不能遽為有罪之認定。（二）被告另案竊取他人手機販
    賣，亦不能推定其有搶奪本件手機之事實。（三）被告雖始終無法提供綽號「阿
    義」成年男子之確實姓名年籍資料以供查證，但亦不能以被告未能提供該項資料
    ，或先後供述不符，即遽認涉及本件搶奪犯行，有如前述，公訴人執此指摘原判
    決不當，為無理由，應予駁回。
八、至被告是否犯有竊盜或收受贓物罪，非檢察官擇為訴訟客體之社會事實，該部分
    與起訴事實並非同一，本院自不得變更起訴法條逕予審理，應移由檢察官另為妥
    適處理，附此敘明。
據上論斷，應依刑事訴訟法第三百六十八條，判決如主文。
本案經檢察官曾忠己到庭執行職務。
中      華      民      國    九十一    年      七      月      十      日
                              台灣高等法院刑事第六庭
                                  審判長法  官  陳  春  秋
                                        法  官  徐  培  元
                                        法  官  高  明  哲
右正本證明與原本無異。
如不服本判決應於收受送達後十日內向本院提出上訴書狀，其未敘述上訴之理由者並
得於提起上訴後十日內向本院補提理由書（均須按他造當事人之人數附繕本）。
                                        書記官  李  垂  福
中      華      民      國    九十一    年      七      月     十一     日
